【裁判字號】    95,交簡上,9
【裁判日期】    950707
【裁判案由】    公共危險
【裁判全文】
臺灣臺南地方法院刑事判決             95年度交簡上字第9號
上  訴  人  乙○○
即  被  告
上列上訴人即被告因公共危險案件，不服本院所為之九十四年度
交簡字第二二九二號案件於中華民國九十四年十二月十六日第一
審簡易判決（聲請簡易判決處刑案號：臺灣臺南地方法院檢察署
九十四年度偵字第一三一九五號），本院管轄之第二審合議庭認
本件有刑事訴訟法第四百五十二條之情形，應撤銷原判決，適用
第一審通常程序審理，判決如下：
    主  文
原判決撤銷。
乙○○無罪。
    理  由
一、聲請簡易處刑書意旨略以：被告乙○○於民國九十四年十月
    七日上午十一時三十分許，在臺南縣歸仁鄉某路邊攤內飲酒
    後，明知已無安全駕駛動力交通工具之能力，竟於同日二十
    二時四十分許，騎乘車牌號碼Ｈ三Ｑ—七五０號重型機車欲
    外出購物；復於同日二十二時四十五分許，行經臺南市○區
    ○○路與健康路口時，經警攔查，並測得被告呼氣酒精濃度
    高達每公升零點六七毫克，因認被告涉有服用酒類，不能安
    全駕駛動力交通工具而駕駛之公共危險罪嫌等語。
二、按犯罪事實，應依證據認定之，無證據不得認定其犯罪事實
    ，又不能證明被告犯罪者，應諭知無罪之判決，刑事訴訟法
    第一百五十四條第二項、第三百零一條第一項分別定有明文
    。另按認定犯罪所憑之證據，無論其為直接證據或間接證據
    ，其為訴訟上之證明時，均須達於一般通常之人均不致於有
    所懷疑，而得確信其為真實之程度，始得據之為有罪之認定
    。倘其證明尚未達到此一程度，而有合理性之懷疑存在，致
    使無從形成有罪之確信時，根據「罪證有疑，利於被告」之
    證據法則，即不得遽為不利被告之認定。聲請意旨認被告涉
    有酒後不能安全駕駛之公共危險犯行，無非以被告於前揭時
    地經承辦員警測得被告之呼氣酒精濃度高達每公升零點六七
    毫克，已逾司法實務認定「不能安全駕駛」之每公升零點五
    五毫克之標準等情為據。訊據被告固坦承於案發當日酒後駕
    車，惟堅詞否認涉有酒後不能安全駕駛之公共危險犯行，辯
    稱：其在案發當日上午十一時三十分許飲酒後，即行返家休
    憩，至同日二十二時四十分許始行騎車外出，應已無酒醉駕
    車之虞；另當日承辦員警曾為其實施呼氣酒精濃度測試（以
    下簡稱酒測）二次，第二次酒測值為每公升零點五二毫克，
    與第一次酒測數值相去甚遠，足見該呼氣酒精測試器有誤，
    且既有二次酒測數值高低不一，應以較低，且尚未逾越每公
    升零點五五毫克之標準之數值為認定之依據，故其應尚未達
    於不能安全駕駛之程度等語。
四、經查：
    (一)被告於九十四年十月七日上午十一時三十分許，在臺南縣
      歸仁鄉某路邊攤內飲酒後，於同日二十二時四十分許，騎
      乘車牌號碼Ｈ三Ｑ—七五０號重型機車外出，並於同日二
      十二時四十五分許，行經臺南市○區○○路與健康路口時
      ，經警攔查，並先測得其呼氣酒精濃度為每公升零點六七
      毫克一節，業據被告於警詢及本院審理時供承在卷，並有
      該酒精測定紀錄表一份在卷可稽，此部分事實應堪認定。
      又被告於同日二十三時十分許，復經承辦員警再次為其測
      試呼氣酒精濃度，並測得其呼氣酒精濃度為每公升零點五
      二毫克等情，亦據被告於警詢及本院審理時供承在卷，並
      有該酒精測定紀錄表一份在案可參，此部分事實亦堪認定
      。
    (二)承辦員警當日為被告實施酒精測試之呼氣酒精測試器（型
      號：Ｓ４─００ＰＡ，器號：０１５４６４Ｄ），於九十
      四年六月一日業經經濟部標準檢驗局檢定合格，且該次檢
      定有效期間為一年等情，有該局呼氣酒精測試器檢定合格
      證書一份在卷可參（參見本院卷第二四頁），故承辦員警
      於九十四年十月七日持用該呼氣酒精測試器為被告測試時
      ，該呼氣酒精測試器仍在檢定有效期間內，堪信該呼氣酒
      精測試器之運作應無問題。另人體內之呼氣酒精濃度，本
      會因時間之流逝而逐漸減少，故承辦員警持本案之酒精測
      試器為被告先後二次測試，測得第一次較高，第二次較低
      之呼氣酒精濃度數值結果，與現今可知之科學論證無違，
      至被告先後二次測得呼氣酒精濃度相差每公升零點一五毫
      克，可能肇因於員警操作酒測機器過程所致，尚難以此認
      該酒精測試器有所瑕疵。
    (三)按刑法第一百八十五條之三所稱不能安全駕駛動力交通工
      具，依法務部召集內政部警政署等相關單位研議，並參考
      德國、美國之認定標準，對於酒精濃度呼氣已達每公升零
      點五五毫克或血液濃度達百分之零點一一以上，肇事率為
      一般正常人之十倍，認為已達「不能安全駕駛」之標準，
      有法務部八十八年五月十八日法八八檢字第００一六六九
      號函可參。查被告於案發當日先後經承辦員警為其測試呼
      氣酒精濃度二次，測得之呼氣酒精濃度數值高低不同，本
      於前述「罪證有疑，利於被告」之證據法則，即應採取對
      被告就為有利之數值為認定。易言之，於本案中，應採用
      承辦員警為被告實施第二次酒精測試為認定事實之依據。
      故應認被告之呼氣酒精濃度數值，尚未逾越前開公共危險
      之認定標準。此外，承辦員警於案發之際，係以被告騎車
      未開大燈為由，將被告攔停進行酒測一節，業有刑法第一
      百八十五條之三案件測試觀察紀錄表一份在卷可稽（參見
      警卷第一０頁）。惟騎車未開大燈之狀況，亦有可能係因
      騎車者於騎車之際疏未注意所致，並非必然肇因於酒醉駕
      車，而本案被告為警查獲時，承辦員警亦未發現其有何語
      無倫次、呆滯木僵或其他酒醉駕車者通常所具之酒醉現象
      （參見前開測試觀察紀錄表），且被告亦未因而肇事，從
      而，於被告酒測數值尚未逾越前開認定標準之狀況下，尚
      難僅以被告於案發之際，騎車未開啟大燈之舉為佐證，即
      認定被告確有服用酒類後，不能安全駕駛之犯行。綜此，
      應認被告於前揭時地騎車時，尚未達於不能安全駕駛之程
      度。
    (四)綜合以上所述，被告雖有酒後駕車之行為，然依卷內證據
      所示，尚難認定其業已達於不能安全駕駛之程度。原判決
      認被告已達於不能安全駕駛之程度，應負酒醉駕車不能安
      全駕駛之公共危險罪責，尚有未洽，被告指摘原判決不當
      ，為有理由，應由本合議庭予以撤銷改判。又按對於簡易
      判決之上訴，準用刑事訴訟法第三編第一章及第二章之規
      定，管轄第二審之地方法院合議庭受理簡易判決上訴案件
      ，應依通常程序審理，其認案件有刑事訴訟法第四百五十
      二條之情形者，應撤銷原判決，逕依通常程序為第一審判
      決，法院辦理刑事訴訟簡易程序案件應行注意事項第十四
      項參照。本件被告既應為無罪之諭知，本件顯不合刑事訴
      訟法第四百四十九條所定得以簡易判決處刑之案件，爰依
      同法第四百五十二條之規定，逕依通常程序為第一審判決
      。
據上論斷，應依刑事訴訟法第四百五十五條之一第三項、第三百
六十九條第一項前段、第四百五十二條、第三百六十四條、第三
百零一條第一項，判決如主文。
本案經檢察官甲○到庭執行職務。
中    華    民    國    95    年    7     月    7     日
                          刑事第十二庭
                              審判長法  官  陳志成
                                    法  官  莊玉熙
                                    法  官  卓穎毓
右正本證明與原本無異。
如對本判決不服，應於送達後十日內，向本院提出上訴狀（應抄
附繕本）。告訴人或被害人如對於本判決不服者，應具備理由請
求檢察官上訴，其上訴期間之計算係以檢察官收受判決正本之日
期為準。
                                    書記官  秦建華
中    華    民    國    95    年    7     月    7     日


司法院資訊處製作；財團法人民間司法改革基金會備份。
